臺灣臺北地方法院民事判決　　　　　　　　　　　　九十二年度勞訴字第一九五號
　　　原　　　告　甲○○
　　　訴訟代理人　乙○○
　　　被　　　告　仁林文化出版企業股份有限公司
　　　法定代理人　丙○○
　　　訴訟代理人　許俊仁律師
當事人間確認僱傭關係存在等事件，經本院於中華民國九十三年六月八日言詞辯論終
結，判決如左：
    主    文
被告應給付原告新台幣萬貳仟元，及其中新台幣肆仟元自民國九十年八月六日起，
其中新台幣壹萬肆仟元自民國九十一年八月六日起，其中新台幣壹萬肆仟元自民國九
十一年十二月二十五日起，均至清償日止按年息百分之五計算之利息。
被告應給付原告新台幣壹仟貳佰肆拾伍元。
原告其餘之訴駁回。
訴訟費用由被告負擔二十分之一，餘由原告負擔。
本判決第一項、第二項原告勝訴部分得假執行。
    事實及理由
一、原告主張：
（一）其自民國八十五年八月六日起即任職於被告台北總公司財務部為正式職員，每
      月薪資新台幣（下同）二萬六千五百元，另有職務加給一千元、工作津貼二千
      元、全勤獎金五百元，合計三萬元，兩造間有僱傭契約關係，被告雖於每年八
      月份重行與原告簽訂工作承諾書，約定工作期限，但原告之工作性質上屬繼續
      性工作，依勞動基準法第九條第一項規定應為不定期契約方是。惟被告於九十
      一年八月份簽訂工作承諾書後，竟又於同年十月十七日就預定調動之相關部門
      ，重新與該部門之員工修改並約定新工作承諾書內容，記載員工若不接受職務
      調動則被告可隨時解聘，員工並不得向被告請求預告期間工資及資遣費等，此
      舉實已違反勞動基準法而無效。詎被告嗣於九十一年十一月十五日突然將台北
      財務部辦公處所遷至台中，逕行沒收原告出勤記錄卡且將原告勞、健保辦理退
      保，同月十六日原告仍至被告公司上班，被告財務部主任蔡秀玲即以口頭向原
      告表示辦公處所搬遷至台中為被告之政策，無意接受原告繼續提供勞務等語，
      實則被告調職並不合法，兩造間僱傭契約關係仍存在。原告遂於九十一年十一
      月十八日向台北市政府勞工局申請勞資爭議事項協調，嗣於九十二年一月十七
      日申請勞資爭議調解亦未成立。又原告依勞動基準法第三十八條、第三十九條
      規定得請求未休特別休假工資，被告九十一年八月一日始制訂之工作規則規定
      ：「休假順序依年資長短排定，年休假需於當年度休完，否則視為自動放棄，
      不予折算薪資。」顯屬無效，迄至九十一年度為止之五年內共有未休特別休假
      五十五日，以原告每日薪資一千元計算，被告應給付五萬五千七百九十八元，
      扣除被告在九十二年四月三日匯予原告之一萬四千零五元後，尚應付四萬一千
      七百九十三元。再者，被告在原告到職時曾預扣五千元薪資以為履行工作之承
      諾保證，其雖於九十一年十二月五日返還與原告，但仍因違反勞動基準法第二
      十六條規定，尚應給付自九十一年十二月十二日起回溯五年之法定遲延利息共
      六千三百八十二元，扣除被告於九十一年十二月五日已返還該五千元，尚應給
      付一千三百八十二元；另被告尚積欠原告最近五年之加班費共二萬一千七百六
      十六元未給付等語。
（二）並聲明：
    1.被告應自九十一年十一月起至原告復職之日止，按月給付原告三萬元，及自每
      月應給付薪資之次月六日起至清償日止，按年息百分之五計算之利息。
    2.被告應給付原告四萬一千七百九十三元，及自各期應給付之日（即八十七年八
      月六日起）至清償日止，按年息百分之五計算之利息。
    3.被告應給付原告二萬一千七百六十六元。
    4.被告應給付原告一千三百八十二元。
二、被告則抗辯：
（一）被告因營運上需要，將財務部門全部遷往台中新設置之總管理處，所有財務部
      員工應於九十一年十一月十六日至台中報到上班，台北地區除業務部之北一區
      、北二區尚留有總經理特別助理劉文菁、編輯部主任陳美如、稅務人員張修珠
      三人外，已無其他適當職務可供原告任職，況員工除其工作內容、薪資維持不
      變外，被告另提供宿舍及每月津貼五千元，調職並無不當，依工作規則及工作
      承諾書約定，原告應接受區域調動，被告財務部主任蔡秀玲業於九十一年十一
      月十六日口頭告知原告台北已無職務可供原告繼續提供勞務，而依工作承諾書
      第三條、工作規則第一條第三項第三款規定及勞動基準法第十一條第一項第五
      款規定終止兩造間契約。
（二）況因原告拒絕至台中報到上班至同月十八日止已超逾三日以上，被告乃於九十
      一年十一月二十一日依勞動基準法第十二條第一項第六款，及其拒絕接受調動
      致被告工作進度嚴重延滯，依同條項第四款規定違反勞動契約或工作規則情節
      重大規定終止兩造間僱傭契約關係。
（三）又原告主要工作內容係配合國中、小學各學期之訂書、退書及結帳請款等業務
      ，非繼續性工作，兩造已約定工作期限至九十二年七月三十一日，至遲此時兩
      造間僱傭契約關係亦已消滅。
（四）另原告所主張未休特別休假未休完日數，係因非可歸責於被告之原因、應休能
      休而未休，被告無給付之義務。又原告加班費被告已於勞資爭議調解時依原告
      之請求給付全額八千零五元而清償完畢，且經台北市政府勞工局勞動檢查處檢
      查結果，被告並未有未給付加班費之情事。
（五）而被告唯恐新進人員在教育訓練後另覓他職致被告資源浪費，乃依工作承諾書
      第五條至第七條約定自原告前二個月薪資各扣抵二千五百元，此並非預扣薪資
      ，原告不得請求給付利息。末以，原告自九十二年七月二日起另外至訴外人中
      華文化事業福利基金會處任職受有薪資，依民法第四百八十七條但書規定應自
      原告請求按月給付之報酬數額中扣除。
（六）並聲明：原告之訴駁回。
三、兩造不爭執之事實：
    原告主張其自八十五年八月六日起即任職於被告台北總公司財務部為正式職員，
    每月薪資二萬六千五百元，另有職務加給一千元、工作津貼二千元、全勤獎金五
    百元，合計三萬元，兩造間有僱傭契約關係，被告則於每年八月份重行與原告簽
    訂工作承諾書並約定工作期限之事實，為被告所自認，並有工作承諾書、薪資條
    在卷可稽，自堪信為真實。
四、原告另主張被告於九十一年十一月十五日突然將台北財務部辦公處所遷至台中，
    逕行沒收原告出勤記錄卡且將原告勞、健保辦理退保，同月十六日原告仍至被告
    公司上班，被告財務部主任蔡秀玲即以口頭向原告表示辦公處所搬遷至台中為被
    告之政策，無意接受原告繼續提供勞務等語，被告調職顯不合法，兩造間僱傭契
    約關係仍存在，被告應按月給付原告薪資；又被告尚積欠加班費、未休特別休假
    工資未給付，且於原告任職時預扣薪資五千元，違反勞動基準法第二十六條規定
    為不合法，應給付法定遲延利息等情，均為被告所否認，並以右開情詞置辯。是
    本件兩造爭執之重點在於：
    (一)兩造間僱傭契約關係究屬定期或不定期契約？
    (二)被告將原告工作地點自台北調至台中，所為調職處分是否合法？
    (三)兩造間契約關係是否業經被告終止而消滅？原告得否依民法第四百八十七條規
      定請求被告按月給付薪資至復職之日止？
    (四)原告得否請求被告給付加班費、未休特別休假工資？
    (五)被告自原告薪資中扣抵五千元，是否合法有效？原告可否請求被告給付自九十
      一年十二月十二日起回溯五年之法定遲延利息？
（一）兩造間僱傭契約關應屬不定期契約：
    1.原告主張兩造自八十五年八月六日起即存有僱傭契約關係，雖被告每年八月份
      均與其簽訂工作承諾書約明工作期限，但原告從事者為繼續性工作，依勞動基
      準法第九條規定應為不定期契約等語。被告則抗辯：原告主要工作內容，係配
      合國中、小學各學期之訂書、退書及結帳請款等業務，為具短期性、季節性及
      特定性之工作，並非繼續性之工作，兩造間工作承諾書第一條約定工作期限至
      九十二年七月三十一日止，應屬定期勞動契約，是兩造僱傭關係至遲於該日業
      因期限屆滿而消滅等語。
    2.按勞動契約，分為定期契約及不定期契約；臨時性、短期性、季節性及特定性
      工作得為定期契約；有繼續性工作應為不定期契約，勞動基準第九條第一項定
      有明文。本條所謂定期契約係指有一定期限之勞動契約，亦即，對於勞動契約
      之存續期間，為明確而固定之謂，且依前開規定，僅臨時性、短期性、季節性
      及特定性之工作得為定期契約，此因定期勞動契約期滿後，勞動關係即行終止
      ，勞工不得向雇主請求加發預告期間工資、資遣費或退休金，雇主亦免負給付
      預告期間工資、資遣費或退休金之責任，為避免雇主以簽訂定期勞動契約的方
      法，達到長期僱用勞工之目的，卻可免除給付預告期間工資、資遣費或退休金
      等責任，致損害勞工之權益，故本法乃為如上之規定。又本條所謂「非繼續性
      工作」係指雇主非有意持續維持之經濟活動，而欲達成此經濟活動所衍生之相
      關職務工作而言。「短期性工作」是謂工作標的可於預見期間完成，完成後別
      無同樣工作標的者。「特定性工作」是謂某工作標的係屬於進度中之一部分，
      當完成後其所需之額外勞工或特殊技能之勞工，因已無工作標的而不需要者。
    3.經查，原告自八十五年八月六日到被告公司任職起，均係擔任財務部行政人員
      之工作，至九十一年十一月十五日止所從事之工作性質、內容均相同，已經原
      告在本院九十二年十二月三十日言詞辯論期日陳述綦詳，並為被告所不爭執（
      詳見本院卷第九十頁）。次查，被告主要經營圖書出版業，業經台北市政府勞
      工局勞動檢查處調查甚詳，有該處北市勞檢一字第八八六一一八七三○○號勞
      動檢查資料在卷可稽（見本院卷第二百三十四頁函稿說明二之記載），復依被
      告所述原告實際工作職務性質，係配合國中小學各學期訂書、退書及結帳請款
      等業務相關情狀，堪認原告之工作職務性質上為被告公司營運經常運作之所必
      需者，與前述勞動基準法第九條所謂臨時性、短期性、季節性、特定性工作性
      質有別，依該條第一項規定，應屬繼續性工作。加以，被告係於每年八月份即
      與原告重行簽訂工作承諾書，約定工作期限為一年，業經原告陳述明確，且為
      被告所不爭執者，復有工作承諾書附卷可證（見本院卷第一百十一頁），足見
      兩造間契約關係未曾間斷。綜此，應屬勞動基準法第九條第一項規定之不定期
      契約，堪可認定。
（二）被告將原告工作地點自台北調至台中，所為調職處分係屬合法：
    1.原告主張被告台北總公司財務部之員工並非全體調動至台中總管理處，有部分
      員工於九十一年十一月獲准離職，另有部分員工仍在台北總公司或關係企業中
      任職未被調動，被告調職不合法等語。被告則辯稱：其因營運上需要將財務部
      門全部遷往台中新設置之總管理處，所有財務部員工應於九十一年十一月十六
      日至台中報到上班，台北地區除業務部之北一區、北二區尚留有總經理特別助
      理劉文菁、編輯部主任陳美如、稅務人員張修珠三人外，已無其他適當職務可
      供原告任職，況原告除其工作內容、薪資維持不變外，被告另提供宿舍及每月
      津貼五千元，調職並無不當等語。
    2.所謂勞動契約係謂約定勞雇關係之契約，勞動基準法第二條第六款定有明文。
    (1)又勞動契約應約定工作場所及應從事之工作有關事項，該法施行細則第七條第
      一款亦規定甚明。調職乃是雇主對勞工人事配置上之變動，固係企業人事管理
      、運作上之頗為常見的現象，且通常同時帶有工作職務內容或工作場所之變動
      。關於調職命令之性質究為如何，學說上有包括的合意說、特約說及勞動契約
      說之分。無論採用何種調職命令法律性質之見解，判斷雇主是否具有調職命令
      權時，皆須探討勞動契約內容之真意。但在我國目前的勞動實務上，勞資雙方
      在訂定勞動契約時，於契約內容上就工作場所、工作內容為限定之合意者，尚
      屬少數；反而是在訂定勞動契約同時，大多數勞工皆必須提出遵守雇主人事異
      動命令之同意書等，再者，絕大多數的工作規則亦有勞工必須服從雇主調職命
      令之條款；工作規則原係雇主為統一勞動條件及服務規律所訂定，依現今社會
      之情形觀之，勞工與雇主間之勞動條件依雇主所訂之工作規則所規定之內容而
      定，已成為勞工與雇主間均有合意之一種事實上習慣，只要工作規則所規定之
      內容具有合理性，工作規則即因而有拘束勞工與雇主雙方之效力，而不論勞工
      是否知悉工作規則之存在及其內容，或是否予以同意，均當然適用工作規則。
      準此，無論採前述何種法律性質之立場，由於勞動契約解釋的結果，雇主將極
      有可能對勞工擁有調職命令權。
    (2)工作場所、工作內容為勞動契約重要要素，不得容許雇主擅自以己意變更，具
      有拘束力之調職命令必須得到勞工之同意，若在訂定勞動契約階段，勞工調職
      已有默示合意時，於合理範圍內，雇主仍得有行使調職命令之權限。但考量前
      開我國勞動實務狀況，本院認為，判斷勞資雙方就調職是否已有默示之合意，
      宜採取較為嚴格之認定，以免資方濫權，而造成對勞工不公平或不可期待之結
      果。易言之，除非從勞動契約具體內容得以客觀地認定勞工有此合意，否則儘
      管工作規則有類似規定，尚不適宜輕易地解為勞資雙方就調職有默示之合意，
      蓋現行勞動基準法中，雇主得依完全自由意志訂定工作規則，勞工並無參與或
      置喙之餘地，是以，即便工作規則有規定勞工須遵守雇主調職命令之條款，只
      要客觀上能認為勞資雙方就原有工作場所或工作內容具有限定之默示合意，則
      調職命令仍須再經勞工個別同意始具效力。
    (3)然而，考量現今社會，企業為了永續經營之需要，有必要隨著技術革新、夕陽
      產業轉化、多角化經營及經營合理化等時代趨勢而改變經營策略時，若堅持肯
      定勞動契約中有限定工作內容、工作場所之合意，不允雇主有調職命令權，亦
      與社會一般認知脫軌。是本院認為，除非勞動契約約定內容有明確限定，或從
      勞資雙方履行勞動契約過程中，得以肯定勞資就工作場所、工作內容已有合意
      外，應傾向勞工在訂定勞動契約時，已有接受調職之合意。在此同時，必須制
      衡雇主調職命令之權限，亦即，勞工是否必須接受雇主調職命令之拘束，涉及
      對雇主調職命令適法性之評價，該調職命令應受到權利濫用禁止原則之規範。
      判斷雇主之調職命令是否有權利濫用之情事，應就該調職命令在業務上有無必
      要性或合理性，與勞工因調職所可能蒙受之生活上不利益之程度為綜合之考量
      ，此外尚需注意雇主之調職有無其他不當之動機或目的。在業務上必要性部
      分，主要係就「人事異動之合理性」、「人選之妥當性」為判斷，一般而言，
      除了特殊情形以外，基於尊重企業經營自主權，應予肯定之。不可諱言地，調
      職肯定會給勞工帶來某程度不利益，但只要該調職之人選為企業合理營運上所
      考慮之必要措施，即可視為調職人選具有妥當性。又調職本身對勞工亦有職業
      上利益作用，及作為迴避解雇之手段，是故，在業務上必要性判斷，不適宜課
      以過度之限制。至於勞工所受不利益，並不適合就勞工個別家庭生活情事進
      行判斷，蓋每一勞工家庭或日常生活各自有別，若過度重視個別勞工私人事由
      而影響企業之人力運用，則自企業經營合理性之觀點，或勞工職業利益面加以
      考量，實均非妥適，何況，過度拘泥勞工個人情事之調職，反而將帶來企業內
      人事有不公正之虞，是此部分應就社會一般通念視該調職命令是否給勞工帶來
      難以忍受以上之不利益為標準。至於內政部七十四年九月五日發布之七四台內
      勞字第三二八四三三號函釋後段認為，若未有契約之約定，且亦未能徵得勞工
      之同意，但雇主又確實有調動勞工工作之必要時，得依下列五原則（即一般所
      稱之「調動五原則」）處理之，即；(1)基於企業經營上所必須；(2)不得違反勞
      動契約；(3)對勞工薪資及其他勞動條件未做不利益變更；(4)調動後工作與原有
      工作性質為其體能及技術所可勝任；(5)調動地點過遠，雇主應予必要協助。本
      院認為此至多僅能謂係在提供區別「調職」與「雇主變更勞動契約內容之要約
      」兩種態樣之原則，而非釋示雇主是否擁有雇主命令權與是否權利濫用之判斷
      原則。
    (4)綜上，本院認為雇主對勞工所為調職命令其效力應依(1)調職命令權限是否有得
      到勞工同意或基於勞動契約之合意，(2)調職是否具有業務上之必要性，(3)調職
      有無其他不當動機或目的，(4)勞工所受之不利益，是否超出社會一般通念之程
      度等加以判斷。
    3.卷查，兩造固於工作承諾書第三條約定原告應接受被告所為區域調動命令，及
      被告制定之工作規則第一條第三項第三款亦有相同之規定，為兩造所不爭執者
      ，並有工作承諾書、工作規則可參（見本院卷第一百十一頁、第一百十二頁）
      。惟依前述說明，此等工作承諾書、工作規則之內容，均僅抽象、概括之記載
      原告應服從被告區域調動命令，但關於調動方式、調動地點等均未予明載，尚
      難認兩造就調職已有之合意。
    4.惟查，被告將台北總公司辦公處所遷至台中營運，係為其營運所必須，且遷移
      之部門包括整個財務部門在內，受調動之員工非僅原告一人，此觀諸被告所提
      地價稅繳款書、房屋稅繳款書、被告公司組織圖即可得證（見本院卷第一百十
      九頁至第一百二十二頁、第一百八十七頁），原告對此亦不否認。再者，被告
      已在本院九十二年十二月三十日言詞辯論期日明白表示：在台北僅餘北區業務
      部門，其餘財務部門、總管理處均改設台中等語（見本院卷第九十頁），亦堪
      信其所稱台北地區除業務部之北一區、北二區尚留有總經理特別助理劉文菁、
      編輯部主任陳美如、稅務人員張修珠三人外，已無其他適當職務可供原告任職
      一節為可採信。據此，被告本次區域調動並非僅針對原告一人所為，而為整個
      公司經營方向之合理必須者，難認具不當動機或目的而有權利濫用情事。
    5.再者，將原告工作場所調至台中後，原告除其工作內容、薪資維持不變外，被
      告另提供宿舍及每月津貼五千元乙節，亦經被告陳述甚詳，原告對此並不爭執
      ，是難認原告將因工作場所調至台中而受有不利益。至於原告家庭狀況是否適
      宜配合其工作場所遷至台中，如前所述，調職對勞工所致不利益，並不適合就
      勞工個別家庭生活情事進行判斷，蓋每一勞工家庭或日常生活各自有別，若過
      度重視個別勞工私人事由而影響企業之人力運用，則自企業經營合理性之觀點
      ，或勞工職業利益面加以考量，實均非妥適，故尚難以此即遽認被告所為工作
      場所調動為不合理。
    6.綜前，被告將台北總公司遷至台中，並將原告工作場所自台北總公司調至台中
      總管理處，尚屬合法。又被告已經公告員工應自九十一年十一月十六日起至台
      中辦公室正常上班配合搬遷，有公告足證（見本院卷第一百二十三頁），原告
      自應配合被告調動，自九十一年十一月十六日起至台中報到提供勞務方屬正當
      。
（三）兩造間契約關係業經被告終止而消滅，原告不得依民法第四百八十七條規定請
      求被告按月給付薪資至復職之日止：
    1.原告主張兩造間僱傭契約關係仍存在，但被告則抗辯：其財務部主任蔡秀玲業
      於九十一年十一月十六日口頭告知原告台北已無職務可供原告繼續提供勞務，
      而依工作承諾書第三條、工作規則第一條第三項第三款規定及勞動基準法第十
      一條第一項第五款規定終止兩造間契約等情。但查，勞動基準法係為保護勞工
      權益而設，勞工權益最基本者即工作安定，勞工因勞動契約之訂定而獲得工作
      ，賺取工資以營生活，亦因勞動契約之終止而喪失工作，中斷所得來源致生活
      無著，因此若任憑雇主自由終止勞動契約，則勞工生活將無從獲得保障，為此
      勞動基準法方於第十一條、第十二條限制雇主解雇權。準此，被告雖在工作承
      諾書第三條、工作規則第一條第三項第三款規定倘原告不接受職務或區域調動
      ，其得隨時予以解聘（即終止契約），亦與勞動基準法有違，而屬無效。次查
      ，蔡秀玲當日係對原告表示：被告公司將搬至台中，不接受原告繼續提供勞務
      ，原告繼續至被告公司上班也沒有用等語，已經原告在本院九十三年六月八日
      言詞辯論期日陳述明確，且為被告所不否認。觀諸蔡秀玲所為之陳述，係依前
      開工作承諾書、工作規則第一條第三項第三款規定而為終止之意思表示，但因
      與勞動基準法規定有違，其終止並不生效力。另其終止契約之理由，綜觀全文
      並未包括勞動基準法第十一條第一項第五款規定事由在內，被告以此辯稱係依
      此款規定終止兩造間契約，尚不足採。
    2.被告復抗辯：因原告拒絕至台中報到上班至同月十八日止已超逾三日以上，其
      乃於九十一年十一月二十一日依勞動基準法第十二條第一項第六款，及其拒絕
      接受調動致被告工作進度嚴重延滯，依同條項第四款規定違反勞動契約或工作
      規則情節重大規定終止兩造間僱傭契約關係等語，並提出律師函以為證明（見
      本院卷第一百七十九頁），原告則否認其有收受該律師函。經查，原告主張其
      市大安區，被告對此亦不爭執；而被告所提出之該律師函掛號函件執據記載寄
      達地係在台北市信義區（見本院卷第三百零五頁），顯未對原告住所為送達，
      且被告亦未另提出該函送達原告之證明，其該日終止契約之意思表示因未達到
      原告，自不生效力。雖被告聲請訊問證人吳旭洲律師即該律師函之製作名義人
      ，但該函件並非以雙掛號寄送，乃被告自陳者，而吳旭洲律師並非實際送達文
      書之人，尚難證明該律師函業已送達原告之事實，本院認無依其聲請訊問之必
      要。
    3.然原告業於起訴時陳述：被告在勞資爭議案件協調會中之代理人劉文菁曾表示
      終止契約之意旨（見本院卷第九頁）。
      (1)按有關「勞資爭議調解會」及「勞資爭議協調會」之性質及法律依據，依勞
        資爭議處理法第十一條規定：「勞資爭議之調解，直轄市或縣（市）主管機
        關，應於接到當事人申請調解或依職權交付調解之日起七日內，組成勞資爭
        議調解委員會處理之」。是以「勞資爭議調解委員會」係依勞資爭議處理法
        規定所組成，其調解成立者，視為爭議當事人間之契約，當事人之一方不履
        行其義務時，他方當事人得向該管法院聲請裁定強制執行並免繳裁判費；而
        「勞資爭議協調會」係主管機關為迅速解決勞資爭議所採行之處理方式，非
        為法定之處理程序。同法第七條規定：「勞資爭議在調解或仲裁期間，資方
        不得因該勞資爭議而歇業、停工、終止勞動契約或為其不利於勞工之行為。
        」。該規定係保障勞工於調解或仲裁期間，免於遭受雇主不利之行為，並未
        包括「協調期間」，因此，在勞資爭議協調期間，雇主終止契約並不受該法
        第七條規定之限制。
      (2)原告係在九十一年十一月十八日向台北市政府勞工局為勞資爭議之申訴，該
        局於同年十二月二十四日進行協調會，兩造在台北市政府勞工局進行者係屬
        前開勞資爭議案件之協調程序，而非勞資爭議處理法之調解或仲裁，有台北
        市政府勞工局勞資爭議申訴書、該局勞資爭議案件協調會議記錄可證（見本
        院卷第一百七十頁、第二十七頁）。次查，依該會議記錄所示，原告在九十
        一年十二月二十四日協調會時，表示其因家庭因素無法前往台中就職，自同
        年十一月十六日起即未再至被告公司上班等語，被告代理人劉文菁則陳稱調
        動原告至台中工作為組織調整所必須，原告應配合至台中工作，故終止契約
        等語。依前開(二)之說明，既然被告所為調動原告工作場所之命令為合法，原
        告自應接受該命令至台中就職，其自九十一年十一月十六日起未至台中就職
        ，並無正當理由，是被告於此日以此為由終止兩造間僱傭契約關係，與勞動
        基準法第十二條第一項第六款規定相符，業生效力。是兩造間契約關係至遲
        已於九十一年十二月二十四日因被告終止而消滅，堪可認定。
      4.雖原告本於民法第四百八十七條前段「僱用人受領勞務遲延者，受僱人無補
        服勞務之義務，仍得請求報酬」之規定請求被告自九十一年十一月起按月給
        付薪資，但被告已給付至同年十一月十五日止之薪資與原告，業經原告自陳
        綦詳，且有該月份薪資條可佐（見本院卷第一百零五頁）。而兩造間契約關
        係固然自同年十一月十五日起至同年十二月二十四日止仍有效存在，但勞工
        依本條規定請求雇主給付薪資，仍須其業依債之本旨提出勞務給付方可（民
        法第二百三十五條前段規定參照），被告調動命令合法，已如前述，原告既
        然未至被告台中總管理處報到，自不生合法提出勞務給付之效力，其請求被
        告給付此部分薪資，自屬無據。至於九十一年十二月二十五日後之薪資，因
        兩造間契約關係已終止，原告請求被告按月給付，亦屬無據。
（四）原告得否請求被告給付加班費、未休特別休假工資？
      1.加班費部分：原告主張被告尚積欠其加班費二萬一千七百六十六元未給付，
        就此被告則抗辯其已依原告於勞資爭議調解會議時所提出之金額八千零五十
        元清償完畢，況台北市政府勞工局勞動檢查處於八十八年七月十五日對被告
        實施勞動檢查後發現被告並無延長勞工工時未加給工資之行為等語。
      (1)首先，兩造對於原告每月薪資為三萬元並不爭執。又原告主張被告積欠其加
        班費二萬一千七百六十六元，係以其時薪一百二十五元不等為計算基礎，此
        見其九十二年七月二十九日提出之附件二記載即明（見本院卷第五十九頁）
        ，該加班費金額之計算係以九十年十一月至九十年十月為基礎，按倍數概算
        得出者，據此原告並未詳予指明其在八十七年度至九十一年度間，曾經延長
        工時加班之實際日期為何。雖原告聲請命被告提出工資清冊、出勤記錄以供
        其計算實際應補足之加班費數額。但依勞動基準法第二十三條第二項規定：
        「雇主應置備勞工工資清冊，將發放工資、工資計算項目、工資總額等事項
        記入。工資清冊應保存五年。」，兩造既然對於原告薪資數額未爭執，且原
        告亦已提出薪資條以為證明，被告自無提出工資清冊之義務。至於同法第三
        十條第五項規定：「雇主應置備勞工簽到簿或出勤卡，逐日記載勞工出勤情
        形。此項簿卡應保存一年。」，本院業依原告聲請於九十三年二月十日命被
        告提出出勤記錄（見本院卷第一百三十六頁），但自兩造契約終止時即九十
        一年十二月二十四日起迄斯時，亦已逾一年，被告未予提出應有正當理由（
        見民事訴訟法第三百四十五條規定），本院自不得因被告未提出出勤記錄即
        遽認原告主張其有加班之事實為真實。
      (2)次查，被告就其抗辯已清償八千零五元，所提出之加班費短付計算表（見本
        院卷第一百二十四頁）亦係以時薪一百二十五元為據，為經原告計算後得出
        之數額，此表確實為原告所製作，已經原告自陳無訛（見本院卷第一百四十
        六頁），依此可知，原告在兩造勞資爭議調解期間請求之加班費數額確實為
        八千零五元無誤。又被告已清償完畢，有匯款證明在卷可稽（見本院卷第一
        百二十五頁、第一百二十六頁），是堪信被告此部分所辯為可採。
      (3)原告雖在提起本件訴訟時增加請求加班費之數額，惟經本院比對附件二及加
        班費短付計算表後，原告主張其有加班事實之期間均相同，茲竟核算出相異
        之金額，且其復未提出其他證據以證明其有加班之事實，顯難認其確有延長
        工時加班之情事，故其請求被告給付加班費，即屬無據。
      2.未休特別休假工資部分：
      (1)原告主張其自八十七年度起至九十一年度止，共有未休特別休假五十五日，
        以每日薪資一千元計算後，被告應補發工資五萬五千七百九十八元等語。被
        告則抗辯：台北市政府勞工局勞動檢查處於八十八年八月間實施勞動檢查缺
        點複查時，被告並無違反勞動基準法第三十八條規定而未給予員工特別休假
        之情事；又縱使原告有未休特別休假之日數，亦係因其從未提出申請，顯係
        應休能休而未休，當非可歸責雇主之原因，原告自不得請求未休特別休假日
        數之工資等語。
      (2)依勞動基準法第三十八條規定：「勞工在同一雇主或事業單位，繼續工作滿
        一定期間者，每年應依左列規定給予特別休假。一一年以上三年未滿者七日
        。二三年以上五年未滿者十日。三五年以上十年未滿者十四日。四十年以上
        者，每一年加給一日，加至三十日為止。」，同法第三十九條復規定：「第
        三十六條所定之例假、第三十七條所定之休假及第三十八條所定之特別休假
        ，工資應由雇主照給。雇主經徵得勞工同意於休假日工作者，工資應加倍發
        給。因季節性關係有趕工必要，經勞工或工會同意照常工作者，亦同。」，
        再參照該法施行細則第二十四條規定：「本法第三十八條之特別休假，依左
        列規定：一計算特別休假之工作年資，應依第五條之規定。二特別休假日期
        應由勞雇雙方協商排定之。三特別休假因年度終結或終止契約而未休者，其
        應休未休之日數，雇主應發給工資。」，可知，未休特別休假工資，必須於
        一年終了後，累計每一勞工於當年應休未休之日數，始能發給之給與。而前
        述勞動基準法施行細則第二十四條所謂「年度終結」，法條並未予以定義，
        本院認為在勞雇雙方未有協調情況下，應自勞工受僱日（參照施行細則第五
        條規定）起算一年。
      (3)經查，被告於八十八年七月十五日前，均未有違反勞動基準法第三十八條、
        第三十九條情事，換言之，應發給員工之未休特別休假工資均已給足，業經
        台北市政府勞工局勞動檢查處於八十八年七月間檢查屬實，有前開勞動檢查
        資料附卷足稽（見本院卷第二百三十八頁），又被告僅對其員工訴外人柯玉
        玲、劉文菁未給與八十七年度特別休假，關於原告部分則無違反該法情形，
        亦經該處勞動檢查結果通知書記載甚詳（見本院卷第二百四十九頁）。雖原
        告聲請命被告提出出勤記錄以資查明未休特別休假日數，但如前(四)1.(1)之說
        明，被告因已逾保存一年之期限而無提出義務。原告又未提出其他證據以資
        佐證，是以，其主張被告應給付八十八年度以前之未休特別休假工資，即屬
        無據。
      (4)次查，關於原告特別休假日數及計算被告給付未休特別休假工資之年度，應
        以原告受僱日即八十五年八月六日滿勞動基準法第三十八條所定年數，逐次
        計算。原告至八十九年八月五日工作滿四年，得享特別休假為十日，八十九
        年八月六日至九十年八月五日工作滿五年，得享特別休假為十四日，九十年
        八月六日至九十一年八月五日工作滿六年，得享特別休假日數為十四日，依
        前所載，以原告每日工資為一千元計算後，共得請求未休特別休假工資計三
        萬八千元（計算式為：10 ×1000＋14×1000＋14×1000＝38000），但應再
        扣除被告已給付六千元，有被告致台北市政府勞工局函、匯款證明可證（見
        本院卷第一百二十五頁至第一百二十六頁），依民法第三百二十二條規定，
        應先抵充八十九年度之未休特別休假工資一萬元後，該年度原告得請求被告
        給付四千元（計算式為：10×0000－0000＝4000），被告應給付其餘之三萬
        二千元。又被告分別應給付之起算日，依前開(2)之說明，則分別自年度終結
        之翌日九十年八月六日（八十九年度）、九十一年八月六日（九十年度）及
        契約終止之翌日即九十一年十二月二十五日（九十一年度），原告請求各自
        此等日期起算之法定遲延利息，亦屬有據，至超過此部分之數額則不應准許
        。
      (5)被告雖抗辯：原告須證明其未能休假之原因係可歸責於被告，方可請求此部
        分工資等語。但特別休假乃係勞工繼續工作滿一定期間為取得要件，遍觀勞
        動基準法並未有在可歸責於勞工時勞工無請求特別休假權利之限制，亦未規
        定勞工未能休假之原因係可歸責於雇主，方可請求此部分工資之情事，自不
        得再做不利於勞工之解釋，故被告此部分抗辯，顯不足取。
（五）被告自原告薪資中扣抵五千元，違反勞動基準法第二十六條規定，原告可否請
      求被告給付自九十一年十二月十二日起回溯五年之法定遲延利息：
      1.依勞動基準法第二十六條規定：「雇主不得預扣勞工工資作為違約金或賠償
        費用。」，所謂之預扣指違約或損害未發生前，雇主不得扣留勞工之工資作
        為日後發生不測之保障者而言，即就違約或損害已發生，亦須雇主就其所得
        請求之金額為勞工所不爭執，始得由雇主以違約或損害金額與勞工之工資主
        張抵銷。蓋工資為勞工及其家屬所賴以維持生活者，雇主應按時及全額給付
        ，觀諸勞動基準法第二十二條、第二十三條即此意旨。倘雇主預扣一部分工
        資，將直接影響勞工基本生活之維持，且對將來不確定發生之事由，預扣工
        資作為違約或賠償之用，亦為對勞工人格不信任、不尊重之表示，並拘束、
        剝奪勞工離職自由，有違禁止強制勞動之原則，是以，雇主預扣工資者將因
        違反本條規定而屬無效，其仍應履行按期給付全額工資之義務，未返還該預
        扣之工資，即構成工資之給付遲延情事。
      2.被告抗辯：其唯恐新進人員於教育訓練後另就他職，造成其公司資源浪費，
        方約定新進人員應先繳納保證金五千元，但為減輕員工負擔遂由員工工作前
        兩個月薪資各扣抵二千五百元視為保證金之繳納，並非預扣員工薪資等語。
        惟依前揭說明，被告此舉顯係未全額給付原告薪資，且以預扣之方式作為其
        將來可能所受之損害費用，業已違反勞動基準法第二十六條規定而無效，其
        未按期履行給付原告全額薪資之義務，自構成薪資之給付遲延情事。是以，
        依民法第二百二十九條第一項、第二百三十三條規定，原告請求被告應給付
        法定遲延利息，即為可採。
      3.惟查，被告已在九十一年十二月五日將該五千元返還原告，業經原告陳述綦
        詳，且為被告所不爭執，是以原告主張被告於該月十二月六日至十二月十二
        日仍應給付法定遲延利息，即無足憑，此部分請求不應准許。準此，原告可
        請求被告給付之法定遲延利息自九十一年十二月五日起至原告主張之八十六
        年十二月十三日（即自九十一年十二月十二日回溯五年），共一千二百四十
        五元，應予准許，超逾部分則難謂有據。
        【計算式為：5000×5﹪×（4＋658／365）＝1245，元以下四捨五入】
五、綜上所述，被告將原告工作場所調至台中為合法，原告未至台中報到提出勞務之
    給付，無正當理由曠職三日以上，經被告於九十一年十二月二十四日終止契約，
    兩造間僱傭契約關係因之消滅，原告亦無從本於民法第四百八十七條規定，請求
    被告按月給付薪資。又被告尚積欠未休特別休假工資三萬二千元未給付原告，另
    應給付原告遲延給付工資五千元之法定遲延利息共一千二百四十五元。從而，原
    告本於勞動基準法第三十八條、第三十九條規定，及被告就遲延給付工資五千元
    部分應給付法定遲延利息等法律關係，請求被告給付：(一)未休特別休假工資三萬
    二千元，及其中四千元自九十年八月六日起，其中一萬四千元自九十一年八月六
    日起，其中一萬四千元自九十一年十二月二十五日起，均至清償日止按年息百分
    之五計算之利息；(二)預扣工資之法定遲延利息一千二百四十五元，為有理由，應
    予准許，至超過部分，則難謂有據，應予駁回。
六、本件為判決之基礎已臻明確，兩造其餘之陳述及所提其他證據，或於判決之結果
    無影響，或與本案之爭點無涉，自無庸逐一論述，併此敘明。
七、假執行之宣告：
    本件所命被告給付之金額未逾五十萬元，應依民事訴訟法第三百八十九條第一項
    第五款規定依職權宣告假執行。
八、結論：原告之訴為一部有理由，一部無理由，並依民事訴訟法第七十九條、第三
    百八十九條第一項第五款規定，判決如主文。
中　　　華　　　民　　　國　　九十三　　年　　　六　　　月　　二十五　　日
                              勞工法庭  法  官  賴錦華
右為正本係照原本作成
如對本判決上訴，須於判決送達後廿日內向本院提出上訴狀
中　　　華　　　民　　　國　　九十三　　年　　　六　　　月　　二十五　　日
                                        書記官  林桂玉
